臺灣桃園地方法院民事判決　　　　　　　95年度訴字第1634號
原　　　告　丙　○
　　　　　　乙○○
　　　　　　甲○○
訴訟代理人　蔡順雄　律師
　　　　　　曹詩羽　律師
被　　　告　戊○○
　　　　　　己○○
上列當事人間請求返還不當得利事件，經本院於民國96年9 月12
日言詞辯論終結，判決如下：
    主      文
被告應連帶給付原告新臺幣壹佰參拾柒萬柒仟壹佰陸拾柒元，及
自民國九十五年十二月十一日起至清償日止，按年息百分之五計
算之利息。
被告己○○應給付原告新台幣捌萬元，及自民國九十五年十二月
十一日起至清償日止，按年息百分之五計算之利息。
原告其餘之訴駁回。
訴訟費用由被告戊○○負擔百分之三十；被告己○○負擔百分之
三十六；餘由原告負擔。
本判決第一項，於原告以新臺幣肆拾伍萬玖仟元供擔保後，得假
執行。但被告得以新臺幣壹佰參拾柒萬柒仟壹佰陸拾柒元為原告
預供擔保，而免為假執行。
本判決第二項，於原告以新臺幣貳萬陸仟元為被告己○○供擔保
後，得假執行。但被告己○○得以新臺幣捌萬元為原告預供擔保
，而免為假執行。
原告其餘假執行之聲請駁回。
    事實及理由
一、本件原告起訴主張：
(一)、訴外人何康健於民國62年11月25日與另一訴外人華廈建築股
    份有限公司（下稱華廈公司）合建房屋，訂有合建契約書（
    下稱系爭合建契約書），約定由何康健提供坐落桃園市○路
    段1204號等多筆土地予華廈公司興建房屋，嗣興建土地門牌
    號碼為桃園縣桃園市○○街129 號、131 號、133 號、135
    號之3 層樓房，共計12層（以下簡稱系爭12間房屋）。上開
    房屋興建時並未領有建築執照，且迄今尚未辦理保存登記，
    而於房屋建築完成後，訴外人何康健受分配系爭131 號1 樓
    、133 號1 樓、135 號1 樓、135 號2 樓等4 間房屋（以下
    簡稱系爭4 間房屋）。訴外人何康健於79年間訴請訴外人葛
    仕誠等拆屋還地等訴訟，經本院以79年度訴字第1473號民事
    判決駁回該案原告何康健之訴，嗣何康健不服提起上訴，台
    灣高等法院則以81年上字第519 號判決認定：「理由三、被
    上訴人葛仕誠則以；葛仕誠、李文周、陳國華等三人合夥建
    築房屋，推由陳國華所營之華廈公司與何康健訂定合建契約
    ，此一事實始終為何康健所知悉，房屋建築完成後，何康健
    亦受分配房屋四間，其中門牌號碼桃園市○○街131 號1 樓
    、133 號1 樓亦由其出租於謝萬彰，是華廈公司之契約義務
    已履行完畢，上訴人自不得主張系爭房屋為無權占有其土地
    。」、「六、…被上訴人葛仕誠主張何康健已依約受分配4
    戶房屋，即131 號1 樓、133 號1 樓、135 號1 樓、13 5號
    2 樓，應屬可信」。又最高法院83年台上字第409 號判決對
    於前開認定予以維持確定。訴外人何康健於90年4 月7 日死
    亡，依民法第1138條之規定，原告等為何康健之法定繼承人
    ，原告等爰引前開判決之認定於93年7 月28日起訴請求訴外
    人葛仕誠將桃園縣桃園市○○街131 號1 樓、133 號1 樓、
    135 號2 樓之房屋返還於原告等，經本院以93年桃簡字第91
    9 號判決、94年簡上字第91號判決認定系爭131 號1 樓、13
    3 號1 樓房屋於訴外人何康健於72年3 月14日將之出租予訴
    外人謝萬漳前，即由訴外人何康健取得事實上處分權，判決
    訴外人葛仕誠應將系爭13 1號1 樓、133 號1 樓、135 號2
    樓之房屋返還本件原告等，並告確定。
(二)、原告對被告等請求之數額如下：
１、訴外人葛仕誠無權占有桃園縣桃園市○○街133 號1 樓，於
    89年3 月20日起至94年3 月l9日出租予訴外人黃春龍，每月
    獲有租金之不當得利。而依原告所提出之房屋租賃契約所示
    ，89年3 月20日至91年3 月19日每月租金15,000元、91年3
    月20至92年3 月19日每月租金16,000元、92年3 月20日至93
    年3 月19日每月租金17,000元、93年3 月20日至94年3 月19
    日每月租金18,000元，黃春龍於89年3 月20日起至94年1 月
    20日均正常按月繳交租金，故訴外人葛仕誠共計受有租金93
    6,000 元，原告得依民法第179 條之規定請求訴外人葛仕誠
    返還。訴外人葛仕誠於94年8 月26日死亡，被告己○○、戊
    ○○為葛仕誠之法定繼承人，依民法第1153條第1 項之規定
    ，對被繼承人葛仕誠之債務負連帶責任，是原告自得爰引民
    法第179 條、第1153條之規定請求被告等請求被告等連帶賠
    償原告936,000元。
２、訴外人葛仕誠於83年後即以桃園縣桃園市○○街131 號1 樓
    、133 號1 樓之所有權人自居，命向何康健承租房子之承租
    人即訴外人謝萬漳，及次承租人林宏洲遷出，而取得131 號
    1 樓、133 號1 樓之占有。且本院簡易庭於審理93年度桃簡
    字第919 號案件時，於93年12月6 日至系爭房屋勘驗時，系
    爭131 號1 樓係由訴外人葛仕誡及被告己○○、戊○○居住
    使用。是以訴外人葛仕誠於83年後即無權占有桃園縣桃園市
    ○○街131 號1 樓迄至死亡，依最高法院67年台上字第3622
    號判例之意旨，原告自得依民法第179 條之規定請求訴外人
    葛仕誠返還自84年7 月起至94年7 月共10年，每月1 萬元之
    相當於租金之損害，共計120 萬元。訴外人葛仕誠於94年8
    月26日死亡，被告己○○、戊○○為葛仕誠之法定繼承人，
    依民法第1153條第1 項之規定，對被繼承人葛仕誠之債務負
    連帶責任，是原告自得爰引民法第179 條、第1153條之規定
    請求被告等請求被告等連帶賠償原告120 萬元。
３、被告己○○無權占有桃園縣桃園市○○街131 號1 樓，於95
    年3 月5 日起出租予訴外人柯貞吟，每月獲有16,000元之不
    當得利，直至95年8 月30日本院民事執行處將系爭131 號1
    樓點交於原告接管，是以被告己○○無法律上原因應已獲得
    8 萬元之租金利益，原告得依民法第179 條前段請求返還。
(三)、對被告抗辯所為之陳述：
１、被告等均不否認葛仕誠自83年起對系爭房屋有使用收益取得
    租金，惟僅辯稱葛仕誠認為系爭房屋為伊所有，伊有管理、
    使用之權，且現在利益已不存在，而有民法第182 條第1 項
    規定之適用云云。惟台灣高等法院81年上字第519 號判決依
    葛仕誠於該訴主張認定系爭房屋業已分配與何康健，此節可
    參台灣高等法院81年上字第519 號案件81年7 月23日之準備
    程序筆錄：「葛仕誠：房屋已分配好，分配給他4 間，沒有
    書面。」台灣高等法院復參酌卷附之「桃園市○○街131 號
    133 號1 樓」之租賃契約認定「被上訴人葛仕誠主張何康健
    已依約受分配4 戶房屋，即131 號1 樓、133 號1 樓、135
    號1 樓、135 號2 樓，應屬可信」，而將何康健主張拆屋還
    地之訴訟駁回。是以，葛仕誠殊不得主張不知系爭房屋業已
    分配予何康健之事實。是以被告等主張葛仕誠對於系爭房屋
    誤認有所有權或有使用收益權等語，實係臨訟抗辯，並不足
    採。
２、被告等主張本案有民法第126 條短期時效之適用，惟依最高
    法院94年台上字第1198號判決之見解，不當得利返還請求權
    ，為損害賠償之性質，無民法第126 條短期時效之適用。是
    以本案無民法第126 條短期時效之適用。
３、何康健及其繼承人自建物建造完成後迄今，將伊等所有土地
    供其上建物之住戶占有使用，未取得任何代價，被告等殊無
    理由主張可幫何康健保管房屋。被告戊○○主張因62年之合
    建契約原告有分到房子，應把土地過戶給被告，否則我們可
    以幫他保管房子云云，依合建契約規定，華廈公司於系爭地
    號建造之房屋，應為合法建築，且房屋應過戶即登記予何康
    健之名下。惟華廈公司於系爭地號建造之房屋並無申領建築
    及使用執照，非合法建築，無法辦理建物第一次保存登記。
    華廈公司未依約建造合法之建物並將建物移轉登記予何康健
    （或其指定之人）名下前，華廈公司本於合建契約對何康健
    之移轉登記請求權，因停止條件尚未成就而不能行使。至少
    原告得主張民法第264 條第1 項之同時履行抗辯權。是以，
    華廈公司未能移轉登記合法建物所有權予何康健之前，何康
    健得拒絕移轉登記土地與華廈公司。且何康健及其繼承人自
    建物建造完成後迄今，將伊等所有之土地供其上建物之住戶
    占有使用，未取得任何代價，被告等殊無理由主張可以幫何
    康健保管房子等語。
４、系爭合建契約係由訴外人華廈公司與原告所簽訂，被告非簽
    訂系爭合建契約之當事人，不得爰引契約之抗辯。且系爭房
    屋既已分配與原告之被繼承人何康健，則訴外人陳國華或其
    繼承人丁○○並無權就系爭房屋為管理處分，故縱丁○○表
    示華廈公司授權訴外人葛仕誠管理系爭房屋亦屬無權處分。
５、系爭房屋確屬訴外人何康健所有，何康健於另案否認分配到
   系爭房屋僅為訴訟上之抗辯，並不影響權利歸屬。被告辯稱
   其不知系爭房屋屬何康健所有之詞並不足採。
(四)、並聲明：
１、被告戊○○、己○○應連帶給付原告2,136,000 元及自起訴
    狀繕本送達之翌日起至清償日止按週年利率5 ％計算之利息
    。
２、被告己○○應給付原告8 萬元及自起訴狀繕本送達之翌日起
    至清償日止按週年利率5 ％計算之利息。
３、原告願供擔保，請准宣告假執行。
二、被告則以：
(一)、被告等二人之被繼承人葛仕誠與原告等之被繼承人即何康健
    於62年間之合建分屋糾紛，迄今仍未完全解決。葛仕誠生前
    就系爭房屋所為之處理，被告完全不知情，從訴外人葛仕誠
    與原告等間歷年來之訴訟文書觀之，葛仕誠始終認為系爭房
    屋為其所有或系爭房屋因合建分配與房屋及土地之移轉等相
    關事項尚未確定及完成，而對系爭、房屋確有所有、管理及
    使用權，故其對系爭房屋之占有使用係屬有法律上原因，並
    無民法第179 條規定之適用，原告之請求於法無據，應予駁
    回。且葛仕誠死亡後後未遺有任何現金或財產，故縱然受有
    利益，亦已不存在，依民法第182 條第1 項之規定免付返還
    或償還價額之責任。又原告所請求者係為租金或相當於租金
    之不當得利，依民法第126 條之規定，其各期給付請求權，
    因5 年間不行使而消滅。原告雖主張不當得利之性質為損害
    賠償性質，故無民法第126 條短期時效之適用，惟依原告之
    主張，損害賠償之時效應適用民法第197 條之規定僅有2 年
    ，況原告所提出之94年度台上字第1198號判決與本案情形容
    有不同，能否據以爰引即有疑義。此外，按土地法第97條之
    規定，城市地方房屋之租金，以不超過土地及其建築物申報
    總價額年息10﹪為限，約定房屋租金超過前項規定者，該管
    縣政府得依前項所定標準減定之，原告請求被告關於桃園桃
    園市○○街131 號1 樓之使用，獲得相當於租金之利益120
    萬元，是否有逾前開標準，亦非無疑。
(二)、原告得請求返還不當得利之前提為原告為系爭房屋之所有權
    人，然系爭房屋之所有權人為華廈公司而非原告。因簽訂系
    爭合建契約之人為訴外人陳國華，所以就系爭房屋的直接占
    有人為訴外人陳國華，葛仕誠僅係受訴外人華廈公司的委託
    管理系爭房屋，為間接占有人。原告於75年間對於華廈公司
    提起拆屋還地之訴訟敗訴，原告於82年間又對華廈公司再度
    提起拆屋還地訴訟，仍為敗訴，並經三審定讞，原告始終不
    履行合約，且亦無要求占有系爭房屋之意，並造成華廈公司
    之名譽信用上之損害，被告主張原告應先將土地過戶給華廈
    公司使產權清楚。
(三)、依67年度第2 次民庭決議之見解，系爭房屋未辦理保存登記
    ，故其雖因不能為移轉登記而不能為不動產所有權之讓與，
    但受讓人與讓與人間如無相反之約定，應認為讓與人已將該
    違章建築之事實上處分權讓與受讓人，而所謂無相反之約定
    即指雙方對於讓與系爭違章建築均有同意。惟訴外人葛仕誠
    自始均認為訴外人何康健不願接受系爭房屋之分配，始會於
    79年對被告提起拆屋還地訴訟，故何康健並未取得系爭房屋
    事實上之處分權，系爭房屋之所有權仍屬於訴外人葛仕誠所
    有，故訴外人葛仕誠有權使用系爭房屋，而訴外人何康健亦
    從未向葛仕誠表示要繼續使用系爭房屋，直至93年原告對被
    告提起返還房屋之訴時，始知原告等承認其原本受分配之系
    爭房屋。但因系爭房屋所有權仍有爭議，訴外人葛仕誠於本
    院93年度桃簡字第919 號返還房屋事件中認為原告得到系爭
    房屋所有權之前提為原告需將土地過戶始為合法，故於土地
    未過戶前，原告不得取得系爭房屋作為抗辯，故葛仕誠斯時
    占有系爭房屋並將其中一間出租他人，主觀上仍是認為原告
    並非系爭房屋之所有人，直至該案於95年3 月23日確定後，
    雙方始確信系爭房屋為原告所有，故本件縱有不當得利之情
    形，亦應以95年3 月為起算之時點，原告主張自83年起算實
    不合理。
(四)、系爭131 號1 樓及133 號1 樓之房屋，自63年建造完成後，
    被告曾投資近100 萬元之改良費用，故訴外人黃春龍使會以
    每月15,000之金額承租，而後每年調高房租，故就該筆改良
    費用之利益，被告主張現仍存在且現由原告享有，爰依民法
    第177 條之規定，主張抵銷100 萬元。並聲明：1 、原告之
    訴及假執行之聲請均駁回。2 、如受不利之判決，被告願供
    擔保請准宣告免假執行。
三、兩造所不爭執之事項：
(一)、被告等或其被繼承人葛仕誠於83年間至95年間，有就桃園縣
    桃園市○○街133 號1 樓、131 號1 樓之房屋為使用收益。
(二)、被告等2 人為訴外人葛仕誠之繼承人，且未辦理拋棄繼承或
    限定繼承。
(三)、系爭4 間房屋於建造完成後曾移轉給原告占有使用，並於72
    年3 月14日將系爭133 號1 樓、131 號1 樓房屋出租予訴外
    人謝萬漳使用，135 號1 樓目前原告借給第三人使用，135
    號2樓 目前無人使用，均為原告占有中。
(四)、系爭131 號1 樓房屋於95年3 月5 日至95年8 月30日由被告
    己○○出租獲得80,000元之租金利益。
(五)、系爭133 號1 樓房屋自於89年3 月20日起至94年3 月l9日出
    租予訴外人黃春龍，租金89年3 月20日至91年3 月19日每月
    租金15,000元；91年3 月20至92年3 月19日每月租金16,000
     元 ；92年3 月20日至93年3 月19日每月租金17,000元、93
    年3 月20日至94年3 月19日每月租金18,000元，黃春龍按時
    繳交租金至94年1 月20日。
四、本件應審究者為(一)、原告是否對於系爭房屋有事實上處分權
    ？被告有無占有系爭房屋之正當權源？(二)若無，則原告無法
    使用系爭房屋而受有相當租金損害額為若干？原告之請求是
    否罹於時效？茲分別論述如下：
(一)、按確定判決之既判力，固以訴訟標的經表現於主文判斷事項
    為限，判決理由並無既判力，但法院於判決理由中，就訴訟
    標的以外，當事人主張之重要爭點，本於當事人辯論之結果
    已為判斷時，對此重要爭點所為之判斷，除有顯然違背法令
    ，或當事人已提出新訴訟資料，足以推翻原判斷之情形外，
    應解為在同一當事人就該已經法院判斷之重要爭點之法律關
    係，不得作相反之主張或判斷，始符民事訴訟上誠信原則，
    此即學理上所謂爭點效、禁反言。（最高法院91年度台上字
    第790號民事判決參照）。經查：
１、按繼承因被繼承人死亡而開始。繼承人自繼承開始時，除本
    法另有規定外，承受被繼承人財產上之一切權利義務。繼承
    人對於被繼承人之債務，負連帶責任。民法第1147條、第11
    48條前段、第1153條第1 項亦有明文。本件訴外人葛仕誠於
    94年8 月26日死亡，何康健則於90年4 月7 日死亡，被告2
    人為訴外人葛仕誠之法定繼承人，原告3 人則為訴外人何康
    健之法定繼承人，且其等均未拋棄繼承或為限定繼承之事實
    為兩造所不爭執，並有原告所提兩造戶籍謄本在卷可憑，則
    依上開規定，被告自均應就葛仕誠之債務負連帶清償責任。
２、原告之被繼承人何康健前於79年間對於被告之被繼承人葛仕
    誠等人起訴請求拆除系爭12間房屋並返還該房屋所坐落之土
    地，經本院以79年度訴字第1473號民事判決駁回該訴，嗣經
    何康健上訴，台灣高等法院則以81年度上字第519 號判決駁
    回上訴，並經最高法院以83年度台上字第409 號判決駁回何
    康健對二審判決之上訴確定。前開二審判決理由即採納葛仕
    誠於該案中之抗辯，認定系爭12間房屋興建完成後，本於何
    康健與華廈公司間之合建契約，何康健獲分配系爭4 間房屋
    ，其中門牌號碼桃園市○○街131 號1 樓、133 號1 樓亦由
    其出租於謝萬彰，是不論系爭房屋由何人所出資，何康健既
    已依約於房屋建妥後受分配房屋，華廈公司之義務即已履行
    完畢，何康健自不得再以房屋非華廈公司出資興建而主張系
    爭房屋無權占用土地等情，業經本院依職權調閱前開卷宗核
    閱屬實。此外，何康健死亡後，其繼承人即原告爰引前開判
    決認定之事實於93年7 月28日起訴請求葛仕誠將桃園縣桃園
    市○○街131 號1 樓、133 號1 樓、135 號2 樓之房屋返還
    於原告，亦經本院以93年桃簡字第919 號判決、94年簡上字
    第91號判決認定何康健就系爭4 間房屋有事實上處分權，判
    決訴外人葛仕誠應將系爭131 號1 樓、133 號1 樓、135 號
    2 樓之房屋返還原告等確定。何康健對於系爭4 間房屋具事
    實上之處分權之事實，既經前開判決於理由中認定，各該判
    決均已確定，自應認前開確定判決就本件重要爭點所為之判
    斷並無違背法令之處，本院自不得作相反之判斷。
３、被告等及其被繼承人葛仕誠自83年至95年間，有就桃園縣桃
    園市○○街133 號1 樓、131 號1 樓之房屋為使用收益。其
    中系爭133 號1 樓房屋自89年3 月20日起至94年3 月l9日出
    租予訴外人黃春龍，租金89年3 月20日至91年3 月19日每月
    租金15,000元；91年3 月20至92年3 月19日每月租金16,000
     元 ；92年3 月20日至93年3 月19日每月租金17,000元、93
    年3 月20日至94年3 月19日每月租金18,000元，黃春龍均按
    時繳交租金至94年1 月20日。且被告己○○並於95年3 月5
    日至95年8 月30日將系爭131 號1 樓房屋以每月16,000元之
    價格出租，共獲得80,000元之租金等事實，均為兩造所不爭
    執，並有原告所提前開房屋賃契約書影本附卷可參，自堪信
    為真實。從而，葛仕誠於89年3 月20日至94年3 月19日就系
    爭133 號1 樓房屋之出租，獲有936,000 元之租金利益；被
    告己○○就系爭131 號1 樓房屋出租，獲得80,000之利益；
    且被告等及葛仕誠於葛仕誠死亡前之84年7 月至94年7 月，
    就系爭131 號1 樓房屋有使用收益之事實，應堪認定。原告
    及其被繼承人始對於前開房屋具事實上處分權，業如前述，
    被告未能證明其及其被繼承人就前開房屋之使用收益有何正
    當權源，自應認其於前開期間就係爭131 號1 樓及133 號1
    樓房屋之占有係無權占有。
(二)、按無法律上之原因而受利益，致他人受損害者，應返還其利
    益，民法第179 條定有明文。又無權占有他人房屋，可獲得
    相當於租金之利益（最高法院61年台上字第1695號判例參照
    ）。且按利息、紅利、租金、贍養費、退職金及其他1 年或
    不及1 年之定期給付債權，其各期給付請求權，因5 年間不
    行使而消滅，民法第126 條定有明文。又租金之請求權因5
    年間不行使而消滅，既為民法第126 條所明定，至於終止租
    約後之賠償與其他無租賃契約關係之賠償，名稱雖與租金異
    ，然實質上仍為使用土地之代價，債權人應同樣按時收取，
    不因其契約終止或未成立而謂其時效之計算應有不同，最高
    法院亦有49年度臺上字第1730號判例可資參照。經查：
１、原告於前開期間無權占有系爭131 號1 樓、133 號1 樓房屋
    ，自獲有相當於租金之不當得利，原告就系爭131 號房屋請
    求被告給付之84年7 月至94年7 月相當於租金利益中，關於
    84年7 月至90年10月4 日間之不當得利；就系爭133 號房屋
    請求被告給付之89年3 月20日至94年3 月19日相當於租金利
    益中，關於89年3 月20日至90年10月4 日間之不當得利，距
    原告提起本件訴訟時（即95年10月5 日），已逾5 年，被告
    辯稱原告前開租金及遲延利息請求權已罹於時效，即屬可採
    ，原告原雖得依民法第179 條不當得利之規定請求被告給付
    相當於租金之損害賠償，惟依前揭判例意旨說明，原告就此
    部份相當於租金之不當得利請求權，亦應適用民法第126 條
    5 年消滅時效之規定，因此，原告請求被告給付自84年7 月
    1 日起至90年10月4 日止及89年3 月20日起至90年10月4 日
    之相當於租金損害暨遲延利息部份，因被告為時效之抗辯，
    其請求即不應准許。
２、被告雖辯謂原告得請求相當於租金之損害，僅能以土地法第
    97條規定最高限額租金為計算基礎云云。然按城市地方房屋
    之租金，以不超過土地及其建築物申報總價年息10﹪為限。
    土地法第97條固有明文。然而，土地法第97條關於約定最高
    租額之限制，僅限於城市地方供住宅使用之房屋有其適用，
    此觀諸同法第94條第1 項及第96條均係有關「自住」之規定
    即可推知。至城市地方供營業用之房屋，承租人得以營商而
    享受商業上之特殊利益，非一般供住宅用之房屋可比，所約
    定之租金，自不受土地法第97條規定之限制（最高法院94年
    度第2 次民事庭會議決議參考）。查本件系爭131 號1 樓房
    屋及133 號1 樓房屋自83年起陸續由葛仕誠、被告己○○出
    租他人之事實，為被告己○○所自承（見本96年1 月3 日筆
    錄第2 頁），且有原告所提前開房屋之租賃契約書可參，顯
    然被告等人間接占有收取租金獲有商業上之特殊利益，參酌
    前述說明，自不受土地法第97條規定之限制，被告此部分抗
    辯，尚不足採。從而，就系爭133 號1 樓房屋之使用收益，
    原告得向被告請求返還不當得利之數額為936,000 元扣除因
    罹於時效不得請求之7, 500元（即15,000×15/30 ＝7,500
    ），總計為928,500 元；就系爭131 號1 樓房屋之使用收益
    ，原告除得向被告己○○請求返還前開出租予柯貞吟獲取之
    租金80,000元外，其餘就系爭131 號1 樓房屋之使用收益雖
    無租賃契約可證，然審諸系爭131 號1 樓房屋與係爭133 號
    1 樓房屋相鄰，坐落位置相當，131 號1 樓房屋面積為90.4
    5 平方公尺，較133 號1 樓房屋面積87.3平方公尺為大，二
    者同位於1 樓，利用價值相近，系爭133 號1 樓房屋得先後
    以15,000元至18,000元出租予黃春龍，則原告請求主張被告
    應給付無法使用該屋之損害每月10,000元，自屬允當。從而
    ，就此部分原告得請求被告2 人連帶返還者乃120 萬元扣除
    因罹於時效不得請求之84年7 月1 日起至90年10月4 日間之
    相當於租金之利益751,333 元（即1 萬元×12月×6 年＋1
    萬元×3 月＋1 萬元×4/30月＝75.1333 萬元），故原告此
    部分可請求之數額為448,667 元。
３、被告雖抗辯稱葛仕誠主觀上仍是認為原告並非系爭房屋之所
    有人，直至該案於95年3 月23日確定後，雙方始確信系爭房
    屋為原告所有，本件縱有不當得利之情形，亦應以95年3 月
    23日前開返還房屋案件確定之日為不當得利返還之起算時點
    ，且葛仕誠死亡後未留有財產，故依民法第182 條第1 項之
    規定，被告免負返還義務云云，然查前開台灣高等法院81年
    度上字第519 號拆屋還地事件審理中，葛仕誠即抗辯系爭12
    間房屋興建完成後，系爭4 間房屋由何康健取得等語，並為
    該院採納說明於判決理由，故葛仕誠當時即知系爭4 間房屋
    非其所有，自無民法第182 條第1 項適用之餘地，被告前開
    所辯，自不可採。
４、被告又辯稱伊及葛仕誠為修繕系爭房屋支出100 萬元，依法
    自得請求抵銷云云，然原告已否認被告及葛仕誠有支出上開
    費用，被告並未舉證證明確實有支出該部分費用，因此，被
    告2人此部份抵銷之抗辯，自無理由。
五、綜上所述，原告本於不當得利法律關係，請求被告連帶給付
    1,377,167 元（計算式：928,500 ＋448,667 ＝1,377,167
    ）；請求被告己○○給付80,000元，及均自起訴狀繕本送達
    翌日即95年12月11日起至清償日止，按年息5 ﹪計算之利息
    ，為有理由，應予准許，逾此範圍，為無理由，應予駁回。
    本件原告勝訴部分，兩造均陳明願供擔保，分別聲請宣告假
    執行或免為假執行，本院經審核尚無不合，爰分別酌定相當
    擔保金額准許之。至原告敗訴部分，其假執行之聲請，已失
    所附麗，併予駁回。
六、本件為判決之基礎已臻明確，兩造其餘之攻擊或防禦方法及
    未經援用之證據，經本院斟酌後，認為均不足以影響本判決
    之結果，亦與本案爭點無涉，自無逐一詳予論駁之必要，併
    此敘明。
七、據上論結：原告之訴為一部有理由、一部無理由，依民事訴
    訟法第79條、第85條第1項前段，第390條第2項、第392條第
    2項，判決如主文。
中　　華　　民　　國　　96　　年　　9 　　月　　28　　日
                  民事第一庭    法　官　卓立婷
以上正本係照原本作成。
如對本判決上訴，須於判決送達後20日內向本院提出上訴狀。
中　　華　　民　　國　　96　　年　　9 　　月　　28　　日
                    　　　　　　書記官　冒佩妤
